【裁判字號】    95,訴,41
【裁判日期】    950331
【裁判案由】    損害賠償
【裁判全文】
臺灣基隆地方法院民事判決                95年度訴字第41號
原      告  乙○○
訴訟代理人  甲○○
被      告  丙○○
訴訟代理人  黃教倫律師
上列當事人間損害賠償事件，本院於民國95年3月28日言詞辯論
終結，判決如下：
    主  文
原告之訴駁回。
訴訟費用新台幣壹萬零玖佰元由原告負擔。
    事實及理由
一、原告主張：
(一)原告之先母陳黃玉治與原告居住於基隆市○○○路5號2樓，
    先父陳阿通於93年9月20日去世後，遺有基隆市第一信用合
    作社定期存款6筆，共1,310,105元，活期存款2,410元，及
    基隆市○○○路5號1樓之店面，被告一直計較遺產之多寡，
    在養父治喪期間全未回來祭拜，卻在93年11月3日寄來一封
    偽冒先母陳黃玉治名義之存證信函，對原告極盡嘲弄誣衊之
    能事，更為不實之人身攻擊，侵害原告之名譽權，故請求被
    告賠償原告之精神損害新台幣（以下同）100萬元。
(二)被告於93年11月1日與其丈夫慫恿不識字亦聽不懂國語之母
    親陳黃玉治，前往法院聲請宣告禁治產之必要處分，且故意
    把地址寫成基隆市○○街304號4樓，使先母無法收受送達，
    於收到裁定後，並立即影印與各行庫，使先母無法領取其定
    期存款、活期存款，以供生活所須之用，先母始知該裁定違
    背先母之意思，憤而再委任律師更改原先所立遺囑之內容，
    剝奪被告之繼承權，將原欲給予被告之30萬元，轉為辦理先
    母喪事之用，但被告在94年12月28日會同其親生二哥及丈夫
    ，向原告索取遺囑影本，之後即不再與原告協同至基隆市第
    一信用合作社提領該筆30萬元之治喪費用，原告不得己，只
    得先向鄰居借貸以辦理母親之喪事。
(三)先父去世後被告即未曾前來探視母親，在母親病急時，原告
    多次告知母親病情，但被告均以上班為由，不來探視母親，
    也未曾與原告一起負擔扶養父母之義務，父母去世後，亦不
    回來祭拜等語。並提出戶籍謄本一件、存證信函一件、遺囑
    二件、禁治產聲請狀一件、撤銷保護處分聲請狀一件、本院
    93年禁字第57號禁治產事件訊問筆錄一件、基隆市第一信用
    合作社帳戶查詢單四件為證。
二、被告抗辯：
    被告以母親陳黃玉治名義所寄予原告之基隆東信路郵局第
    185號存證信函，乃依據被告母親陳黃玉治所述之事，並經
    其授權，此民法第103條第1項之規定，其效力直接及於本人
    即先母陳黃玉治。且被告並未對外散布，自未貶損原告之社
    會地位，無侵害名譽權可言，至於陳黃玉治聲請禁治產後，
    法院為保護陳黃玉治之權，依法命為必要之處分，並將該處
    分依職權送達於各行庫，對原告亦無任何侵害名譽可言等語
    ，為此請求駁回原告之訴，並提出陳黃玉治之委任狀為證。
三、得心證之理由：
(一)按民法上名譽權之侵害非即與刑法之誹謗罪相同，名譽有無
    受損害，應以社會上對個人評價是否貶損作為判斷之依據，
    苟其行為足以使他人在社會上之評價受到貶損，不論其為故
    意或過失，均可構成侵權行為，其行為不以廣佈於社會為必
    要，僅使第三人知悉其事，亦足當之 (最高法院：90年台上
    字第646號判例意旨參照)；又不法侵害他人之名譽者，被害
    人雖非財產上之損害，亦得請求賠償相當之金額，民法第
    195條第1項前段規定甚明。而名譽為人格之社會評價，名譽
    有無受侵害，應以社會上對其評價是否貶損以為斷。在民法
    上，若已將足以毀損他人名譽之事表白於特定第三人，縱未
    至公然侮辱之程度，且無散布於眾之意圖，亦應認係名譽之
    侵害，蓋既對於第三人表白足以毀損他人名譽之事，則其人
    之社會評價，不免因而受有貶損。(最高法院86年度台上字
    第305號判決意旨參照)。是在民法上，行為人所為之有損於
    他人名譽之行為，必須係已對第三人為傳述者，始能成立。
(二)本件兩造為兄妹關係，於父去世後對遺產之繼承發生齟齬，
    被告雖有以兩造之母陳黃玉治之名義，寄發存證信函予原告
    之行為，在存證信函中對原告以不盡人道，想要謀取財產，
    對被告有恐嚇行為等指責，有原告提出存證信函在卷可證，
    惟原告提出之存證信函，除能證明被告有寄發存證信函予原
    告外，並未能證明被告有將該存證信函內，對原告名譽有損
    之內容傳述於第三人，使原告之社會評價受有貶損而侵害原
    告之名譽之事實，故原告請求被告賠償其名譽損害之精神賠
    償，核無足採，原告之請求為無理由，應予駁回。
四、據上論結：原告之訴為無理由，依民事訴訟法第78條，判決
    如主文。
中    華    民    國    95    年    3     月    31    日
                  民事庭法  官  蔡聰明
以上正本係照原本作成。
對於本件判決如有不服，應於收受送達後20日內向本院提出上訴
書狀，敘述上訴之理由，上訴於臺灣高等法院，並按他造當事人
之人數附具繕本。
中    華    民    國    95    年    4     月    4     日
                        書記官  王佩珠


司法院資訊處製作；財團法人民間司法改革基金會備份。
